【裁判字號】    98,交聲,3614
【裁判日期】    990110
【裁判案由】    違反道路交通管理處罰條例聲明異議
【裁判全文】
臺灣桃園地方法院交通事件裁定        98年度交聲字第3614號
原處分機關  交通部公路總局新竹區監理所
異  議  人  善齋素食國際有限公司
代  表  人  丙○○
代  理  人  乙○○
上列異議人即受處分人因違反道路交通管理處罰條例案件，對於
交通部公路總局新竹區監理所中壢監理站中華民國98年12月8 日
所為之處分（原處分：壢監裁字第裁53-C00000000號）聲明異議
，本院裁定如下：
    主  文
原處分撤銷。
善齋素食國際有限公司不罰。
    理  由
一、原處分意旨略以：異議人即受處分人善齋素食國際有限公司
    所有之車牌號碼M9P-177 號重型機車，於民國98年10月27日
    下午10時20分許，在臺北縣三重市○○○○路前，因「領有號
    牌不依指定位置懸掛」之違規行為，為臺北縣政府警察局交
    通警察大隊三重分隊警員掣單舉發，經原處分機關於98年12
    月8 日以異議人違反道路交通管理處罰條例第12條第1 項第
    7 款、第2 項之規定，裁處異議人罰鍰新臺幣（下同）
    5,400 元，並吊銷牌照等語。
二、異議意旨略以：其所有之系爭車輛牌架雖與習見牌架不同，
    然係完全卡死在擋泥板上，亦經其以螺絲燙死固定，根本無
    法調整角度或僅能些微調整，實為固定式牌架，其車牌亦係
    懸掛在明顯可見位置，測速照相機均可有效取締其違規行為
    即可見一斑，為此提出異議，請求撤銷原處分等語。
三、按汽車已領有號牌而未懸掛或不依指定位置懸掛者，處汽車
    所有人3,600 元以上10,800元以下罰鍰，並禁止其行駛，且
    牌照亦應吊銷之，道路交通管理處罰條例第12條第1項 第7
    款及同條第2 項分別定有明文。次按汽車號牌懸掛位置，除
    原設有固定位置外，應依下列規定懸掛固定：機器腳踏車及
    拖車號牌每車1 面，應正面懸掛於車輛後端之明顯適當位置
    ；汽車號牌不得變造損毀、塗抹或粘貼其他材料、加裝邊框
    或霓虹燈、裝置旋轉架、顛倒懸掛或以安裝其他器具之方式
    使不能辨認其牌號，並不得以他物遮蔽，如有污穢，致不能
    辨認其牌號時，應洗刷清楚，道路交通安全規則第11 條 第
    1 項第3 款暨同條第2 項亦有明定。
四、經查：
  (一)異議人所有之車牌號碼M9P-177 號重型機車，於98年10月27
    日下午10時20分許，在臺北縣三重市○○○○路前，因「領有
    號牌不依指定位置懸掛」之違規行為，為臺北縣政府警察局
    交通警察大隊三重分隊警員掣單舉發，經原處分機關於98年
    12月8 日以異議人違反道路交通管理處罰條例第12條第1項
    第7 款、第2 項之規定，裁處異議人罰鍰5,400 元，並吊銷
    牌照乙節，有臺北縣政府警察局舉發違反道路交通管理事件
    北縣警交大字第C00000000 號通知單、交通部公路總局新竹
    區○○○○○道路交通管理事件壢監裁字第裁53-C00000000
    號裁決書等件在卷可稽（本院卷第4 頁、第11頁），首堪確
    認。
  (二)次查，證人即舉發警員甲○○於本院訊問時證稱：系爭車輛
    牌架屬於旋轉式牌架，旋轉式牌架是指螺絲鬆開後可以旋轉
    的牌架，旋轉範圍通常30至40度，可以整個往下倒，往下倒
    後號牌號碼可以看見但較難辨識，例如在高速行駛下Ｆ會看
    起來像Ｐ；還有一種旋轉式牌架，經撥弄後利用彈簧號牌可
    以彈上變水平，完全看不到。依照我取締旋轉式牌架經驗，
    我去年度取締31件，去法院作證4 件，法官都認為取締於法
    有據等語（本院卷第25頁與該頁背面），雖對於旋轉式牌架
    確有確有相當認識與取締經驗。惟查本件系爭車輛牌架與證
    人所稱之「旋轉式牌架」型式同，然該車車尾兩側設置溝槽
    ，供車牌架嵌入後鎖緊固定，牌架並已嵌入溝槽以螺絲鎖緊
    固定，並受限車尾兩側溝槽與車後擋泥板，縱鬆開螺絲亦應
    僅能微調角度，無從任意旋轉，且該號牌傾斜角度非不足以
    使他用路人或取締機關能夠辨別牌號，縱經微調亦不影響識
    別等情，此觀諸卷附採證照片自明（本院卷第5 頁至第8 頁
    ）。異議人代理人即系爭車輛駕駛人辯稱：「我的牌架完全
    卡死在擋泥板上，我只要鎖螺絲進去，不管有沒有鬆掉，它
    都是不會動，如果硬要動，擋泥板就會破掉」等語（本院卷
    第26頁背面），核與本院所認前情大致相符，應係可採。況
    據證人證稱：「（一般來說牌架可以調整的角度大約多少？
    ）一般來說，如果牌架越長，或是把擋泥板拆掉，可以旋轉
    的角度就越大，而異議人的車輛受限於他有擋泥板，而且他
    的牌架算短的，所以他可以調整的角度比較小」等語（本院
    卷第26頁），亦係證明本件系爭車輛牌架僅能微調角度，無
    從任意旋轉等情。從而，牌架得否旋轉、活動，仍須視個別
    車輛不同情況與特性等個案事實參酌考量，非謂一裝設某型
    式之牌架即謂為旋轉牌架並據以裁罰。系爭車輛所裝設牌架
    型式雖與證人所稱之「旋轉式牌架」同，惟因受限於車尾溝
    槽與車後擋泥板，縱鬆開螺絲亦應僅能微調角度，已喪失旋
    轉功能，縱經微調亦非不足以使他用路人或取締機關辨識牌
    號，揆諸前開道路交通安全規則第11條第1 項第3 款、第2
    項之規定，應係適法。
  (三)原處分機關認異議人違反道路交通管理處罰條例第12條第1
    項第7 款規定，係以交通部96年4 月26日交路字第09600286
    50號函示說明為據：「…說明二、查汽車號牌應於原設有固
    定位置或規定之明顯適當位置懸掛固定，道路交通安全規則
    第11條第1 項已有明文，本案車輛牌照擅自裝置於可控制變
    動之旋轉架上，無論其行駛有無操作使用，應已違反上開規
    定，自宜適用道路交通管理處罰條例第12條第1 項第7 款『
    已領有號牌不依指定位置懸掛』之規定處罰」，似認汽車裝
    置旋轉架，縱未達不能辨識牌號之程度仍為違規。惟依前揭
    道路交通安全規則第11條第2 項之規定：「汽車號牌…不得
    裝置旋轉架…使不能辨認其牌號」汽車裝置「旋轉架」仍須
    達「不能辨認其牌號」之程度，合致二要件始屬違規。本件
    車輛所設牌架不具旋轉功能，牌號亦非不能辨認，與前開函
    令所指情況自屬兩不相涉，惟前開函示語意既有不明，即應
    予以補充，附此指明。
五、綜上所述，本件異議人之異議為有理由，原處分機關依據道
    路交通管理處罰條例第12條第1 項第7 款、第2 項之規定，
    認異議人有「號牌不依指定位置懸掛」之違規行為，而裁處
    異議人罰鍰5,400 元並吊銷其牌照，容有違誤，本院自應將
    原處分撤銷併諭知異議人不罰。
據上論斷，應依道路交通管理處罰條例第87條第2 項，道路交通
案件處理辦法第20條，裁定如主文。
中    華    民    國    99    年    1     月    10    日
                      交通法庭法  官  吳宗航
以上正本證明與原本無異。
如不服本裁定，應於裁定送達後5 日內向本院提出抗告狀。
                              書記官  鄭乃甄
中    華    民    國    99    年    1     月    22    日

司法院資訊處製作；財團法人民間司法改革基金會備份。
